---
title: "Caso práctico SEM"
author: "Jose M Sallan"
output: html_document
---

```{r setup, include=FALSE}
knitr::opts_chunk$set(echo = TRUE)
```

Para resolver el caso práctico, primero cargamos los datos

```{r datos}
datos <- read.csv("datascale.csv")
```

#CFA de compromiso organizativo

Definimos los tres modelos que se requieren:

* `onefactor` modelo con un factor
* `three factor` modelo con dos factores
* `fourfactors` modelo con cuatro factores

```{r modelos}
onefactor <- 'factor =~ ac01 + ac02 + ac03 + ac04 + ac05 + ac06 + cch01 + cch02 + cch03 + cch04 + cch05 + cch06 + ccl01 + ccl02 + ccl03 + nc01 + nc02 + nc03 + nc04 + nc05 + nc06'

threefactor <- 'ac =~ ac01 + ac02 + ac03 + ac04 + ac05 + ac06
cc =~ cch01 + cch02 + cch03 + cch04 + cch05 + cch06 + ccl01 + ccl02 + ccl03
nc =~ nc01 + nc02 + nc03 + nc04 + nc05 + nc06'

fourfactor <- 'ac =~ ac01 + ac02 + ac03 + ac04 + ac05 + ac06
cch =~ cch01 + cch02 + cch03 + cch04 + cch05 + cch06
ccl =~ccl01 + ccl02 + ccl03
nc =~ nc01 + nc02 + nc03 + nc04 + nc05 + nc06'
```

Ahora usamos `lavaan` para evaluar el ajuste de cada uno de los modelos a los datos:

```{r ajuste modelos, message=FALSE}
library(lavaan)

onefactor.fit <- cfa(onefactor, data = datos, likelihood="wishart")
threefactor.fit <- cfa(threefactor, data = datos, likelihood="wishart")
fourfactor.fit <- cfa(fourfactor, data = datos, likelihood="wishart")
```

Seleccionamos algunos índices de ajuste a mostrar:

```{r ajuste oc}
ind <- c(3, 4, 10, 23, 38)
fitMeasures(onefactor.fit)[ind]
fitMeasures(threefactor.fit)[ind]
fitMeasures(fourfactor.fit)[ind]
```

En este caso, el moodelo que tiene mejor ajuste es el de cuatro factores, aunque su ajuste no sea demasiado bueno. Veamos los estimadores de parámetros para este modelo:

```{r parametros cuatro factores}
parameterEstimates(fourfactor.fit)
``` 

En este caso, puede interesarnos fijar las varianzas de las variables latentes, y dejar libres los parámetros lambda. Entonces tendríamos esta variante del modelo:

```{r variante cuatro factores}
fourfactor.var <- 'ac =~ NA*ac01 + ac02 + ac03 + ac04 + ac05 + ac06
cch =~ NA*cch01 + cch02 + cch03 + cch04 + cch05 + cch06
ccl =~ NA*ccl01 + ccl02 + ccl03
nc =~ NA*nc01 + nc02 + nc03 + nc04 + nc05 + nc06

ac ~~ 1*ac
cch ~~ 1*cch
ccl ~~ 1*ccl
nc  ~~ 1*nc'
```

Y entonces podemos evaluarlo haciendo (se ha vuelto a mostrar los índices de ajuste del otro modelo):

```{r ajuste variante cuatro factores}
fourfactor.var.fit <- cfa(fourfactor.var, data = datos, likelihood="wishart")
fitMeasures(fourfactor.fit)[ind]
fitMeasures(fourfactor.var.fit)[ind]
parameterEstimates(fourfactor.var.fit)
```

#CFA de foco de regulación

Con el foco de regulación se actúa de manera similar al compromiso organizativo. Compararemos el modelo de un factor y el de dos factores:

```{r modelos foco regulación}
rfonefactor <- 'rffactor =~ pre01 + pre02 + pre03 + pre04 + pre05 + pre06 + pro01 + pro02 + pro03 + pro04 + pro05 + pro06'

modelorf <- 'pre =~ pre01 + pre02 + pre03 + pre04 + pre05 + pre06
pro =~ pro01 + pro02 + pro03 + pro04 + pro05 + pro06'
```

##Ajuste del modelo

Ajustamos los dos modelos:

```{r ajuste cfa rf}
library(lavaan)

rfonefactor.fit <- cfa(rfonefactor, data = datos, likelihood="wishart")
modelorf.fit <- cfa(modelorf, data = datos, likelihood="wishart")
```

Y evaluamos algunos índices de ajuste:

```{r ajuste rf}
fitMeasures(rfonefactor.fit)[ind]
fitMeasures(modelorf.fit)[ind]
```

El ajuste del modelo de dos factores tiene un ajuste mejor que el de un factor.

#Foco de regulación y compromiso organizativo

Ahora definiremos un modelo estructural de relaciones entre foco de regulación y compromiso:

```{r rf vs co 01}
modelo01 <- 'ac =~ ac01 + ac02 + ac03 + ac04 + ac05 + ac06
cch =~ cch01 + cch02 + cch03 + cch04 + cch05 + cch06
ccl =~ccl01 + ccl02 + ccl03
nc =~ nc01 + nc02 + nc03 + nc04 + nc05 + nc06

pre =~ pre01 + pre02 + pre03 + pre04 + pre05 + pre06
pro =~ pro01 + pro02 + pro03 + pro04 + pro05 + pro06

ac ~ pre + pro
cch ~ pre +  pro
ccl ~ pre + pro
nc ~ pre + pro'
```

```{r ajuste modelo01}
modelo01.fit <- sem(modelo01, data = datos, likelihood = "wishart")
fitMeasures(modelo01.fit)[ind]
parameterEstimates(modelo01.fit)
```

##Índices de modificación

El ajuste no es demasiado bueno, así que podemos investigar los índices de modificación del modelo.

```{r mi modelo 01}
modelo01.mi <- modindices(modelo01.fit)
modelo.mi.cov <- modelo01.mi[which(modelo01.mi$op=="~~" & modelo01.mi$mi >= 5), ]
print(modelo.mi.cov[order(modelo.mi.cov$mi, decreasing=TRUE), ])
```

De los resultados del análisis podemos ver que el ajuste puede mejorarse algo dejando que haya correlaciones entre algunas variables observables que miden el mismo constructo:

```{r rf vs co 02}
modelo02 <- 'ac =~ ac01 + ac02 + ac03 + ac04 + ac05 + ac06
cch =~ cch01 + cch02 + cch03 + cch04 + cch05 + cch06
ccl =~ccl01 + ccl02 + ccl03
nc =~ nc01 + nc02 + nc03 + nc04 + nc05 + nc06

pre =~ pre01 + pre02 + pre03 + pre04 + pre05 + pre06
pro =~ pro01 + pro02 + pro03 + pro04 + pro05 + pro06

ac ~ pre + pro
cch ~ pre +  pro
ccl ~ pre + pro
nc ~ pre + pro

nc05 ~~ nc06
ac04 ~~ ac05
ac03 ~~ ac05
pro03 ~~ pro06'

modelo02.fit <- sem(modelo02, data = datos, likelihood = "wishart")
fitMeasures(modelo01.fit)[ind]
fitMeasures(modelo02.fit)[ind]
parameterEstimates(modelo02.fit)
```
