---
title: 'EFA: escalas foco regulatorio'
author: "Jose M Sallan"
date: "21/1/2018"
output: html_document
---

```{r setup, include=FALSE}
knitr::opts_chunk$set(echo = TRUE)
```

En `datascale.csv` tenemos 150 observaciones de dos escalas de seis ítemes midiendo los focos regulatorios de promoción y prevención:

* **Foco de promoción PRO:** completar tareas poniendo los medios necesarios para realizarlas con éxito (cumplir objetivos)
* **Foco de prevención PRE:** completar tareas poniendo los medios necesarios para evitar aquello que impida su ejecución (evitar errores) 

##Lectura de los datos

Leemos los valores de las escalas de foco regulatorio y calculamos la matriz de correlaciones:

```{r datos}
data <- read.csv("datascale.csv")
vars <- names(data)
focus <- data[ ,which(grepl("pre", vars) | grepl("pro", vars))]
cor.focus <- cor(focus)
```

##Análisis previos

Calculamos los valores del test de adecuación muestral de Kayser-Meyer-Olkin (KMO), y realizamos el test de esfericidad de Bartlett:

```{r KMO}
library(psych)
KMO(cor.focus)
cortest.bartlett(cor.focus, n=150)
```

Los resultados indican que es posible realizar un análisis factorial, al haber correlaciones de población significativamente diferentes de cero. Para estimar el número de factores a extraer calculamos los valores propios de la matriz de correlaciones

```{r}
vp.cor.focus <- eigen(cor.focus)$values
vp.cor.focus
plot(1:ncol(focus), vp.cor.focus, type = "l", xlab = "", ylab = "vp")
```

El análisis de los valores propios sugiere dos modelos:

* **Modelo con dos factores**, si adoptamos el criterio de considerar valores propios inferiores a uno
* **Modelo con tres factores**, si tenemos el cuenta el cambio de pendiente en el gráfico de evolución de valores propios

Analizamos los datos mediante un correlograma:

```{r corrplot}
library(corrplot)
corrplot(cor.focus, method="circle")
```

El correlograma sugiere la existencia de dos factores: uno en el que entran todos los ítemes de prevention (pre) más el ítem `pro05`, y otro en el que carga el resto de variables.

Finalmente analizaremos un modelo con dos factores.

##Definición de los modelos

Realizamos un análisis factorial de ejes principales, con dos factores y usando el método oblimin (definido por defecto en las funciones de análisis factorial de `psych`:

```{r ejesp}
pa.focus.oblimin <- fa(r=cor.focus, nfactors=2, fm="pa") 
print(pa.focus.oblimin$loadings, cutoff=0.4)
```

También podemos realizar análisis de componentes principales y máxima verosimilitud:

```{r}
pr.focus.oblimin <- principal(r=cor.focus, nfactors=2)
print(pr.focus.oblimin$loadings, cutoff=0.4)
```

```{r ml}
ml.focus.oblimin <- fa(r=cor.focus, nfactors=2, fm="ml") 
print(ml.focus.oblimin$loadings, cutoff=0.4)
```

En este caso, los tres modelos coinciden en confirmar los resultados previstos por el correlograma.

##Discusión de los resultados

Algunas observaciones de los resultados obtenidos:

* El modelo con dos factores explica el 63,4% de la variabilidad de los resultados obtenidos en los modelos de ejes principales y máxima verosimilitud, y el 71,3% para el modelo de componentes principales.
* Mientras que todos los ítemes de PRE cargan en un mismo factor, la variable correspondiente al ítem `pro05` carga en un factor diferente del resto de ítemes de foco de promoción.

Estos resultados indican que la escala de foco de promoción puede ser problemática. Realizaremos un análisis de fiabilidad de las dos escalas por separado:

```{r}
pre <- data[ ,which(grepl("pre", vars))]
pro <- data[ ,which(grepl("pro", vars))]
alpha(pre)
alpha(pro)
```

Del examen de los datos, se obtiene que las dos escalas tienen buenos valores de fiabilidad. En todo caso, la eliminación de `pro05` no modificaría la fiabilidad, aunque tampoco la aumentaría.

Más sobre análisis de fiabilidad en [este enlace](https://rpubs.com/hauselin/reliabilityanalysis)